臺灣彰化地方法院刑事判決
111年度易字第157號
公  訴  人  臺灣彰化地方檢察署檢察官  
被      告  蕭秀鳳


上列被告因妨害自由案件，經檢察官提起公訴(110年度偵字第14
657號)，本院判決如下：
    主    文
蕭秀鳳犯恐嚇危害安全罪，處拘役貳拾日，如易科罰金，以新臺
幣壹仟元折算壹日。
　　犯罪事實
一、蕭秀鳳前因與王錦楨、王錦煌兄弟已過世之母親陳鳳英有借
    款債務糾紛，嗣由王錦楨於民國109年10月8日出面與蕭秀鳳
    和解，約定由王錦楨交付現金新臺幣(下同)16萬2800元與蕭
    秀鳳後，陳鳳英生前積欠蕭秀鳳之借款債務即已全數清償完
    畢，王錦楨並於當日交付16萬2800元與蕭秀鳳。嗣蕭秀鳳因
    認陳鳳英生前積欠其之借款債務仍未完全清償，於110年10
    月20日13時50分許前往王錦楨、王錦煌位在彰化縣○○鎮○○路
    0段000號住所(下稱本案住所)，見王錦煌在本案住所，乃要
    求王家人需再償還其更多金錢，經王錦煌拒絕，蕭秀鳳遂基
    於恐嚇危害安全之犯意，向王錦煌恫稱如果不還其更多錢，
    讓其不好過，就要對王家全家人潑硫酸，還要對當初和解講
    話那個人(即王錦楨)潑硫酸等語，以此加害生命、身體之言
    詞，恐嚇王錦煌。王錦煌於當日稍晚則將此事轉知王錦楨，
    使王錦煌、王錦楨均心生畏懼，致生危害於安全。
二、案經王錦煌、王錦楨訴由彰化縣警察局田中分局報告臺灣彰
    化地方檢察署檢察官偵查起訴。
　　理    由
一、證據能力方面
(一)被告以外之人於審判外之陳述，雖不符刑事訴訟法第159條
    之1至第159條之4等規定，而經當事人於審判程序同意作為
    證據，法院審酌該言詞陳述或書面陳述作成時之情況，認為
    適當者，亦得為證據。當事人、代理人或辯護人於法院調查
    證據時，知有刑事訴訟法第159條第1項不得為證據之情形，
    而未於言詞辯論終結前聲明異議者，視為有前項之同意，刑
    事訴訟法第159條之5定有明文。查本判決所引用被告以外之
    人於審判外之言詞及書面陳述，公訴人及被告蕭秀鳳於本院
    準備程序或審理時皆未爭執證據能力，亦未於言詞辯論終結
    前聲明異議，且於本院審理時同意本案供述證據均具有證據
    能力(見本院卷第55頁)。而本院審酌該等供述證據作成及取
    得之狀況，並無違法、不當或顯不可信之情形，且為證明被
    告犯罪事實存否所必要，以之作為證據，認屬適當，依上開
    規定，均具有證據能力。
(二)本案以下所引用之非供述證據，並無證據證明係違法取得，
    復經本院依法踐行調查程序，該等證據自得作為本案裁判之
    資料。　　
二、認定犯罪事實所憑之證據及理由
　  訊據被告固供承其於110年10月20日13時50分許，在本案住
    所，與告訴人王錦煌碰面等事實。惟矢口否認有何恐嚇危害
    安全犯行，辯稱：我當天路過本案住所，看到告訴人王錦煌
    在整理房子，我跟他說你有沒有看到你媽媽的那1本簿子就
    是借據，他說沒有，我說一定有。他說假如說有2個10萬元
    就是20萬元，還有1個16萬元，他媽媽的簿子有寫的話，20
    萬元沒有多少，頂多他還我，他就叫我拿借款、匯款的證據
    給他，他要拿錢還我。我當時只有跟王錦煌說：「你錢還我
    ，不然我也不好過，我想要自焚」，最後我有說「我沒有像
    別人欠錢都潑硫酸」。結果變成他說我要給他潑硫酸，我沒
    有說要對他潑硫酸云云。經查：
(一)上開犯罪事實，業經證人即告訴人王錦煌(下稱告訴人王錦
    煌)迭於警詢、偵查及本院審理時證稱：因為被告稱我母親
    陳鳳英生前跟她有借貸關係，之後於109年10月8日我哥王錦
    楨跟被告簽清償借貸書，已還款16萬2800元，並約定被告之
    後不得再以任何形式或理由追討其他債務。但是被告於110
    年10月20日13時50分許，再來我家即本案住所要債，一開始
    她有進來我家，到最後我拉她到門外，她講話時是在門外。
    被告當天再過來要錢的時候，我當下就回她說：「我不會再
    給妳」，被告就說如果沒有還她更多錢，讓她不好過，她也
    不會讓我好過，要去我家潑油漆，再對我們全家人潑硫酸。
    另外當時我們談和解時，可能我哥王錦楨口氣不好，被告於
    110年10月20日當天還講說當初談和解講話的那個人口氣不
    好，要針對他潑硫酸，當下我不確定、不知道被告是講誰，
    後來我哥打電話跟被告確認，才知道她是針對我哥。110年1
    0月20日我阿嬤過世，所以鄉下老家在辦喪事，當天中午我
    還在本案住所，晚上才回去老家，我是在老家跟我哥王錦楨
    轉述我聽到被告跟我講的內容。我聽到被告講這樣的話，心
    中會害怕，被告因為錢的事情，前前後後到我家5次，一開
    始跟左右鄰居說我們已經拿錢，再來要潑漆，最後要潑硫酸
    ，她是一步步漸進的，我們當然會感到恐懼，後來我因為本
    案還在本案住所加裝監視錄影器等語【見110年度偵字第146
    57號卷(下稱偵卷)第16、44、45頁，本院卷第58至62頁】。
    核與證人即告訴人王錦楨(下稱告訴人王錦楨)於警詢、偵查
    及本院審理時證述渠確有於110年10月20日18時許，在彰化
    縣○○鎮○○路0段000巷000弄000號，與告訴人王錦煌見面時，
    由告訴人王錦煌將被告上開所說言詞內容轉述與渠知悉。渠
    並於同日19時10分許撥打被告之手機，與被告聯繫確認被告
    是否有表示要對渠潑硫酸。渠聽到告訴人王錦煌轉述被告所
    說的言詞內容會害怕，並因為本案而本案住所加裝監視器等
    情相符(見偵卷第20、44、45頁，本院卷第62至65頁)。復有
    告訴人王錦楨與被告簽署之清償借貸書(見偵卷第25頁)。
(二)經本院當庭播放告訴人王錦楨所提出其於110年10月20日19
    時10分許，與被告聯繫之通話錄音檔案，勘驗結果略為：　
一、《檔案時間長度39秒，從00:00開始播放》 　　(被告接通手機前，有2名男子聲音之對話) 告訴人王錦楨:伊等一下來亂啊，又(臺語)，到時候。 告訴人王錦楨父親:沒膽啦，她沒那個膽啦，賣嘎(臺語)。 (手機撥號中) 告訴人王錦楨:他不一定會。 (手機接通) 被告:喂。 告訴人王錦楨:喂，蕭秀鳳嗎? 被告：嘿，是。　 告訴人王錦楨:嘿，聽說妳下午有來我們家齁(臺語)。 被告:嘿。 告訴人王錦楨：啊妳，妳說，要給我潑硫酸唷(臺語)。 被告:沒啊，我是說我若是想不開，我去那邊，我若是不活，我就要給你們潑(臺語)。 告訴人王錦楨:嘿啊，嘿啊，妳所以，就是妳要給我潑就對啊吼，這樣免再講啊，我們等一下去警察局，告妳恐嚇喔，免再講啊齁，啊(臺語)。 被告:好啊，去啊(臺語)。 告訴人王錦楨:好好好，這樣先這樣，好好(臺語)。 二、全程僅有錄音而無影像。 
　　此有本院勘驗筆錄附卷可佐(見本院卷第55、56頁)。可見被
    告於告訴人王錦楨與其聯繫，質問是否要對渠潑硫酸時，被
    告雖以臺語解釋其係指：「我若是不活，我就要給你們潑」
    等語，惟由此足認被告於上開時、地，確有向告訴人王錦煌
    提及要對渠等潑硫酸一事，則告訴人王錦煌所述被告於前揭
    時、地，向渠稱欲對王家全家人、當初與被告和解講話那個
    人即告訴人王錦楨潑硫酸等情，應非虛構，堪以採信。
(三)刑法第305條恐嚇罪之恐嚇，係僅以通知加害之事使人恐佈
    為已足，不必果有加害之意思，更不須有實施加害之行為。
    危害通知之方法，並無限制，無論明示之言語、文字、動作
    或暗示其如不從將加危害，苟已足使對方理解其意義之所在
    ，並足以影響其意思之決定與行動自由者均屬之。且不以直
    接通知被害人為必要，即間接通知亦無不可。而被害人是否
    心生畏懼，應本於社會客觀經驗法則以為判斷基準。查被告
    於上開時、地，向告訴人王錦煌揚言對王家全家人、當初和
    解講話那個人即告訴人王錦楨潑硫酸，嗣經告訴人王錦煌轉
    知告訴人王錦楨。被告所稱言語，在客觀上已足使一般人心
    生畏怖，致生危害於安全，其所為已該當於刑法第305條恐
    嚇危害安全罪甚明，被告所辯洵屬卸責之詞，不足採信。
(四)綜上所述，本案事證明確，被告犯行堪以認定，應予依法論
    科。　　
三、論罪科刑
(一)核被告所為，係犯刑法第305條之恐嚇危害安全罪。 
(二)被告以一恐嚇行為，造成告訴人王錦煌、王錦楨均心生畏懼
　　，致生危害於安全，係一行為觸犯2個相同之罪名，為想像
    競合犯，依刑法第55條規定，應從一重處斷。
(三)爰以行為人之責任為基礎，審酌被告若認其與陳鳳英間之借
    款債務糾紛仍未完全解決，希望告訴人2人出面妥善處理，
    則被告應以理性及平和之態度與告訴人2人溝通，惟被告捨
    此不為，竟出言恐嚇告訴人2人，致告訴人2人畏懼不安，被
    告所為實屬不該。併斟酌被告犯罪之動機、目的、手段、所
    生危害，犯罪後，未能與告訴人2人達成和解，取得渠等之
    原諒，被告除本案外，前無其他因刑事犯罪遭論處罪刑之紀
    錄，素行尚稱良好，此有臺灣高等法院被告前案紀錄表在卷
    可參(見本院卷第11頁)。兼考量被告自述教育程度為高職畢
    業，離婚、與已成年的4個小孩同住，擔任臨時工維生，經
    濟狀況不佳，及公訴人對於被告科刑範圍之意見(見本院卷
    第70、71頁)等一切情狀，量處如主文所示之刑，並諭知易
    科罰金之折算標準。
據上論斷，應依刑事訴訟法第299條第1項前段，判決如主文。
本案經檢察官劉彥君提起公訴，檢察官黃建銘到庭執行職務。
中　　華　　民　　國　　111 　年　　5 　　月　　26　　日
                  刑事第三庭  法  官  林  慧   欣
以上正本證明與原本無異。
如不服本判決應於收受判決後20日內向本院提出上訴書狀，並應
敘述具體理由。其未敘述上訴理由者，應於上訴期間屆滿後20日
內向本院補提理由書( 均須按他造當事人之人數附繕本) 「切勿
逕送上級法院」。
告訴人或被害人對於判決如有不服具備理由請求檢察官上訴者，
其上訴期間之計算係以檢察官收受判決正本之日期為準。
中　　華　　民　　國　　111 　年　　5 　　月　　26　　日
                              書記官  楊  雅  芳
附錄論罪科刑法條：
中華民國刑法第305條
以加害生命、身體、自由、名譽、財產之事恐嚇他人，致生危害
於安全者，處2年以下有期徒刑、拘役或9千元以下罰金。